---
title: "winequality"
author: "Germán y Óscar"
date: "5/31/2021"
output: html_document
---

```{r setup, include=FALSE}
knitr::opts_chunk$set(echo = TRUE)
```

## Descripción del dataset 

### ¿Por qué es importante y qué pregunta/problema pretende responder?

## Integración y selección de los datos de interés a analizar.

## Limpieza de los datos.

### ¿Los datos contienen ceros o elementos vacíos?

### ¿Cómo gestionarías cada uno de estos casos?

### Identificación y tratamiento de valores extremos.

## Análisis de los datos.

### Selección de los grupos de datos que se quieren analizar/comparar (planificación de los análisis a aplicar).

### Comprobación de la normalidad y homogeneidad de la varianza.

### Aplicación de pruebas estadísticas para comparar los grupos de datos.

## Representación de los resultados a partir de tablas y gráficas.

## Resolución del problema.

### ¿cuáles son las conclusiones?

### ¿Los resultados permiten responder al problema?

## Contribuciones

| Contribuciones              | Firma    |
|-----------------------------|----------|
| Investigación previa        | GGC, OAA |
| Redacción de las respuestas | GGC, OAA |
| Desarrollo código           | GGC, OAA |

```{r}
summary(cars)
```


```{r pressure, echo=FALSE}
plot(pressure)
```

